臺灣臺南地方法院民事裁定
111年度消債清字第83號
債  務  人  潘翊綸即潘怡文



代  理  人  楊珮如律師(法扶律師)
上列當事人因消費者債務清理事件聲請清算，本院裁定如下：
    主  文
聲請人潘翊綸即潘怡文自民國一百一十一年十二月二十三日下午
四時起開始清算程序，並命司法事務官進行本件清算程序。
    理  由
一、聲請意旨略以：聲請人即債務人潘翊綸即潘怡文前向金融機
    構辦理信用貸款、信用卡契約等，致積欠無擔保債務計新臺
    幣（下同）7,159,929元，因無法清償債務，乃於民國111年
    9月間向本院聲請前置調解，惟因未有還款能力，而於111年
    10月21日調解不成立，因聲請人有不能清償債務或有不能清
    償之虞，復未經法院裁定開始更生程序或宣告破產，爰依法
    聲請准予裁定清算等語。
二、按「債務人不能清償債務或有不能清償之虞者，得依本條例
    所定更生或清算程序，清理其債務。」消費者債務清理條例
    （下稱消債條例）第3條定有明文。衡以消費者與金融機構
    間債之關係之發生，係依契約自由原則及相互間之信賴為基
    礎，此為社會經濟活動得以維繫及發展之重要支柱，債務人
    經濟窘迫，固不應任其自生自滅，債權人一方之利益，仍不
    能因之摒棄不顧。是債務人於協商程序中，自應本於個人實
    際財產及收支狀況，依最大誠信原則，商討解決方案。如終
    究不能成立協商，於聲請更生或清算時，法院審酌上開條文
    所謂「不能清償或有不能清償之虞」，自宜綜衡債務人全部
    收支、信用及財產狀況，評估是否因負擔債務，而不能維持
    最基本之生活條件；所陳報之各項花費，是否確屬必要性之
    支出；如曾有協商方案，其條件是否已無法兼顧個人生活之
    基本需求等情，為其判斷之準據。
三、經查：
　㈠聲請人前向金融機構辦理辦理信用貸款、信用卡契約等，致
    積欠無擔保債務計7,159,929元，前即因無法清償債務，而
    於110年9月間向本院聲請前置調解，嗣因無法負擔債權人所
    提還款方案而於111年10月21日調解不成立等情，有111年10
    月27日清算聲請狀所附財團法人金融聯合徵信中心前置協商
    專用債權人清冊、債權人清冊、調解不成立證明書等件在卷
    可稽(見本院卷第21-24、31-38頁)，堪信為真實。
  ㈡聲請人因父親年逾70歲，且有嚴重車禍後遺症，需照顧其起
    居，僅能從事臨時工，每月收入約16,000元，而其名下僅有
    三商美邦人壽解約金11,002元，無申報所得，亦未投保勞工
    保險等情，此有111年10月27日清算聲請狀所附財產及收入
    狀況說明書、綜合所得稅各類所得資料清單及財產資料歸屬
    清單、勞工保險被保險人投保資料表、本院稅務電子閘門財
    產所得調件明細表、111年12月19日陳報狀所附收入切結書
    、中華民國人壽保險商業同業公會保險業通報作業資訊系統
    資料查詢結果表、三商美邦人壽投保證明、臺南市政府社會
    局111年11月28日函等件附卷可證(見本院卷第19、39-44、6
    5-67、71、87-93頁)。則查無聲請人有其他收入來源，佐以
    聲請人提出收入切結書為證，則以自陳每月約收入16,000元
    作為核算其現在償債能力之基礎，應能反映真實收入狀況。
  ㈢至支出部分，聲請人主張扶養父親，支出扶養費3,326元。按
    直系血親相互間，互負扶養之義務，民法第1114條第1款定
    有明文。查聲請人父親因105年車禍患有頭部外傷併顱內出
    血、左側肋骨骨折併外傷性氣胸、左側鎖骨骨折、左側肱骨
    骨折併肩部脫臼，每月領有敬老津貼3,772元、109、110年
    申報所得為15,000、18,000元，未有申報所得及財產等情，
    有111年10月27日清算聲請狀所附戶籍謄本、成大醫院診斷
    證明書、本院稅務電子閘門財產所得調件明細表、111年12
    月19日陳報狀所附領有津貼之存摺內頁、臺南市政府社會局
    111年11月28日函等附卷可證(見本院卷28-29、61-63、79-8
    2、93頁)。扶養費用部分，依消債條例第64條之2第1、2項
    ，並參照民法第1118、1119條規定，其負扶養義務之程度，
    亦應考量其目前身負債務之窘境，所負擔之扶養義務能力，
    自非比一般，在無其他更為詳實之資料可供佐證之情形下，
    故本院認定以111年度臺南市最低生活費標準之1.2倍17,076
    元為標準，則與3名手足分擔父親扶養費後，聲請人每月應
    支出之父親扶養費扣除每月領取補助應以3,326元為度【計
    算式：(17,076-3,772)÷4＝3,326】，聲請人就此主張支出父
    親扶養費依上開核算金額，應認可採。至聲請人個人日常生
    活必要費用部分，審酌聲請人負債之現況，基於社會經濟活
    動之互賴及誠信，該日常生活所需費用，自應節制開支，不
    得有超越一般人最低生活標準之享受，否則反失衡平，本院
    依消債條例第64條之2第1項，參酌衛福部社會司所公告歷年
    最低生活費標準，臺南市111年度之每人每月最低生活費為1
    4,230元之1.2倍為17,076元，則聲請人每月最低生活費除有
    特殊情形並有證據證明者外，自宜以此為度，始得認係必要
    支出。聲請人主張每月個人必要生活費依上開標準，亦認可
    採。
  ㈣綜上所述，以聲請人每月收入16,000元為其償債能力基準，
    扣除其每月個人必要生活費17,076元、扶養費3,326元後已
    無所餘，顯無法清償聲請人目前負債總額7,159,929元，堪
    認聲請人確有不能清償債務或有不能清償之虞之情事。從而
    ，聲請人主張已不能清償債務，聲請本院准予清算，依所舉
    事證及本院調查結果，即無不合。
四、末按「法院開始清算程序之裁定，應載明其年、月、日、時
    ，並即時發生效力。」、「法院裁定開始更生或清算程序後
    ，得命司法事務官進行更生或清算程序，必要時得選任律師
    、會計師或其他適當之自然人或法人一人為監督人或管理人
    。」，消費者債務清理條例第83條第1項、第16條第1項分別
    定有明文。本件聲請人其目前收入及財產狀況，不能履行債
    務，未償之債務亦屬不能清償，有如上述。從而，聲請人聲
    請清算，洵屬有據，應予准許，爰命司法事務官進行本件清
    算程序。
五、依消費者債務清理條例第11條第1項、第83條第1項、第16條
    第1項，裁定如主文。
中　　華　　民　　國　　111 　年　　12　　月　　23　　日
                      民事第四庭  法  官　李姝蒓
以上正本證明與原本無異。
本裁定不得抗告。
本裁定已於111年12月23日下午4時公告。
中　　華　　民　　國　　111 　年　　12　　月　　23　　日
                                  書記官　張鈞雅